【裁判字號】    98,訴,1234
【裁判日期】    981126
【裁判案由】    違反毒品危害防制條例
【裁判全文】
臺灣臺南地方法院刑事判決              98年度訴字第1234號
公  訴  人  臺灣臺南地方法院檢察署檢察官
被      告  乙○○
上列被告因違反毒品危害防制條例案件，經檢察官提起公訴（98
年度毒偵字第1748號），本院判決如下：
    主  文
乙○○無罪。
    理  由
一、公訴意旨略以：被告乙○○前因違反毒品危害防制條例案件
    ，經依本院裁定送觀察、勒戒後，因認有繼續施用毒品之傾
    向，再依本院裁定送強制戒治，於民國九十三年十月十五日
    停止戒治釋放出所，並於九十三年十二月十三日強制戒治期
    滿而執行完畢，經臺灣臺南地方法院檢察署檢察官以九十三
    年度戒毒偵字第二三九號為不起訴之處分。又因違反毒品危
    害防制條例案件，經本院於九十六年八月二十日以九十六年
    度訴字第六六○號判決，判處有期徒刑一年確定，而於九十
    七年九月十六日縮短刑期假釋交付保護管束，於九十七年十
    月二十日保護管束期滿視為執行完畢。詎被告於前開強制戒
    治執行完畢後五年內，復基於施用第一級毒品海洛因之犯意
    ，於九十八年六月十八日十一時三十四分許採集尿液前二十
    六小時內之某時，在不詳處所，施用第一級毒品海洛因。嗣
    經臺灣臺南地方法院檢察署觀護人通知其於九十八年六月十
    八日到署報到，並採集尿液送檢結果呈嗎啡陽性反應，因認
    被告涉犯毒品危害防制條例第十條第一項之施用第一級毒品
    罪嫌等語。
二、按犯罪事實應依證據認定之，無證據不得認定犯罪事實；不
    能證明被告犯罪者，應諭知無罪之判決，刑事訴訟法第一百
    五十四條第二項、第三百零一條第一項分別定有明文。次按
    事實之認定，應憑證據，如未能發現相當證據，或證據不足
    以證明，自不能以推測或擬制之方法，為裁判基礎；且認定
    不利於被告之事實須依積極證據，苟積極證據不足為不利於
    被告事實之認定時，即應為有利於被告之認定；另認定犯罪
    事實所憑之證據，雖不以直接證據為限，間接證據亦包括在
    內，然而無論直接證據或間接證據，其為訴訟上之證明，須
    於通常一般之人均不致有所懷疑，而得確信其為真實之程度
    者，始得據為有罪之認定，倘其證明尚未達到此一程度，而
    有合理之懷疑存在，無從使事實審法院得為有罪之確信時，
    即應由法院諭知被告無罪之判決（最高法院四十年臺上字第
    八六號、三十年上字第八一六號、七十六年臺上字第四九八
    六號判例意旨參照）。
三、公訴意旨認被告乙○○涉有前開施用第一級毒品之犯行，無
    非係以臺灣臺南地方法院檢察署受保護管束人尿液檢體監管
    紀錄表、扣押物品清單、臺灣檢驗科技股份有限公司濫用藥
    物尿液檢驗報告及刑案資料查註紀錄表各一件等證據為主要
    論據。訊據被告則堅決否認有前開犯行，辯稱：伊於九十八
    年六月十八日十一時三十四分許，在臺灣臺南地方法院檢察
    署觀護人室採尿前，僅於同年月十六日十六時許施用海洛因
    一次，而該次犯行業經檢察官以另案提起公訴，伊於同年月
    十八日十一時三十四分許採集尿液前二十六小時內並無再次
    施用海洛因之犯行等語。經查：
(一)被告於九十八年六月十七日十七時許、同年月十八日十一時
    三十四分許，在臺南縣警察局永康分局及臺灣臺南地方法院
    檢察署觀護人室，經分別採驗其尿液檢驗結果，其尿液均呈
    嗎啡陽性反應乙節，有長榮大學確認報告、臺灣檢驗科技股
    份有限公司濫用藥物尿液檢驗報告（見本院卷第三十六頁、
    偵查卷第三頁）、臺南縣警察局永康分局偵辦毒品危害防制
    條例案送驗尿液編號與真實姓名對照表編號名冊及臺灣臺南
    地方法院檢察署受保護管束人尿液檢體監紀錄表各一件附卷
    可稽（本院卷第三十六頁、偵查卷第二、三頁），足認被告
    於九十八年六月十七日、同年月十八日經二次驗尿結果，其
    尿液均呈嗎啡陽性反應之事實，應堪認定。
(二)被告於九十八年六月十七日十七時許，在臺南縣警察局永康
    分局永信派出所採驗尿液後，曾於同日十七時十五分許至三
    十分許止，在同一地點製作警詢筆錄，其於警詢中雖坦承有
    施用第一級毒品海洛因犯行，惟表示其最後一次施用海洛因
    的時間大約是於九十八年六月十日十四時許；嗣上開案件經
    警員移送臺灣臺南地方法院檢察署偵辦，被告於九十八年七
    月三十一日偵查中，經檢察官提示前揭長榮大學確認報告予
    被告後，被告即供承：伊確有於九十八年六月十六日十六時
    許，在伊永康市○○○路三九七號房間內施用海洛因等情不
    諱；且迭至檢察官將該案以九十八年度毒偵字第一五二八、
    一五三九號提起公訴，在本院九十八年度訴字第一二三三號
    案件審理中，被告亦對其確有於九十八年六月十六日十六時
    許，在其位於臺南縣永康市○○○路三九七號住處施用第一
    級毒品海洛因一次之犯罪事實為有罪之陳述，本院即依據被
    告上開自白及上開長榮大學確認報告，判處被告有期徒刑八
    月確定，此業經本院調取本院九十八年度訴字第一二二三號
    違反毒品危害防制條例案件刑事卷宗核閱無誤，並有臺灣高
    等法院前案案件異動查證作業一件在卷可稽，是被告於九十
    八年六月十六日十六時許施用第一級毒品海洛因之犯行，業
    經本院另案判決有罪確定之事實，亦足認定。
(三)被告於九十八年六月十八日十一時三十四分許，前往臺灣臺
    南地方法院檢察署觀護人室採尿送驗結果，固亦呈嗎啡陽性
    反應，有上開臺灣檢驗科技股份有限公司濫用藥物尿液檢驗
    報告一紙在卷足稽。惟觀之被告前開二次尿液檢驗結果，其
    第一次於九十八年六月十七日十七時許所採集之尿液檢體，
    檢驗結果嗎啡濃度高達3861ng/ml，然被告第二次於九十八
    年六月十八日十一時三十四分許所採集之尿液檢體，經檢驗
    結果嗎啡之濃度則僅為521ng/ml。而經本院依職權函詢法務
    部調查局，被告於九十八年六月十八日上午十一時三十四分
    許採集之尿液檢體所檢出之嗎啡陽性反應有無可能係前次施
    用海洛因之殘餘反應？抑或被告於九十八年六月十七日十七
    時採尿完畢至翌日十一時三十四分之間有再次施用海洛因之
    情形？該局函覆稱「依據『CLARKE'S ANALYSIS OF DRUGS A
    ND POISONS,THIRD EDITION』一書記載，口服海洛因後二十
    四小時內約有80%經由尿液排出，其中最主要為嗎啡共軛物
    MORPH INE-3-GLUCURONIDE。另依『DISPOS ITION OF TOXIC
    DRUGS AND CHEMICALS IN MAN」一書第六版記載，嗎啡共軛
    物於尿液排放量之半衰期平均為七．九小時。以來函第一次
    採驗所得嗎啡濃度3861ng/ml、二次採集尿液時間相差約十
    八小時二十六分及前述條件可計算出第二次採驗嗎啡濃度約
    為762ng/ ml，與實際採驗值521ng/ml相近。故不排除被告
    可能於兩次採尿之間未再施用海洛因（即係前次施用海洛因
    毒品之殘餘反應）」，有法務部調查局九十八年十月二十九
    日調科壹字第○九八○○五四一八六○號函附卷可按（見本
    院卷第三十四至三十五頁）。從而，依據上開尿液檢驗報告
    以及法務部調查局之函文所載，尚無法判斷被告於九十八年
    六月十七日十七時許在臺南縣警察局永康分局永信派出所採
    尿後，是否有於翌日十一時三十四分驗尿前再次施用海洛因
    之犯行，故前開臺灣檢驗科技股份有限公司濫用藥物尿液檢
    驗報告僅能證明被告於該次接受尿液檢驗前確曾施用毒品海
    洛因一次而已，並不足以證明被告確係於本件檢察官所指之
    九十八年六月十七日十七時採尿後，另有第二次施用第一級
    毒品海洛因情事，此外復無其他積極證據足資證明被告另有
    第二次施用毒品海洛因犯行，是被告辯稱其於九十八年六月
    十八日十一時三十四分許採集尿液前二十六小時內並無再次
    施用海洛因之行為，尚值採信。
(四)公訴人雖以被告於前案中所供述施用海洛因之時間（九十八
    年六月十六日十六時許），距本案採集尿液之時間（九十八
    年六月十八日十一時三十四分許），已超過二十六小時，而
    依一般情形，施用海洛因在二十六小時內，始可檢驗出嗎啡
    陽性反應，故可認定本件被告於前案採集尿液之後，應有再
    次施用海洛因之行為。然依據CLARKE'S ISOLATION AND IDE
    NTIFICATION OF DRUGS第2版記載，服用海洛因後二十四小
    時內約有服用量之80%排泄於尿液中，其於尿液排出最長期
    限，受施用劑量、施用方式、個人體質及其代謝情況等因素
    影響，因個案而異，一般可檢出最長時限為海洛因服用後二
    至四日，此業經行政院衛生署管制藥品管理局九十一年九月
    二十三日管檢字第一○九六五二號函釋在案。則依上開函釋
    內容可知，一般可檢出海洛因代謝物之最長時限固為服用海
    洛因後二至四日，惟服用海洛因後，實際可於尿液中檢出海
    洛因代謝物之最長期限，主要仍受施用劑量、施用方式、個
    人體質及其代謝情況等因素影響，尚難一概而論，是自不得
    僅因被告所供陳之施用海洛因時間，距離本案採尿時間，已
    逾二十六小時，即認被告在採尿前二十六小時內，必然有另
    一次施用海洛因之行為。
四、綜上所述，本件既不能排除被告於九十八年六月十八日十一
    時三十四分，在臺灣臺南地方法院檢察署觀護人室採集之尿
    液檢體所檢驗出之嗎啡陽性反應，可能係前次施用海洛因之
    殘餘反應，且公訴人所提出之各項證據及所闡明之證明方法
    ，亦無從說服本院以形成被告有罪之心證，依罪證有疑、利
    於被告之證據法則，即不得遽為不利於被告之認定。此外，
    本院復查無其他積極證據足資證明被告確有公訴意旨所指之
    施用第一級毒品犯行，揆諸前開規定及判例意旨所示，既不
    能證明被告犯罪，自應為被告無罪之諭知。
據上論斷，應依刑事訴訟法第三百零一條第一項，判決如主文。
本案經檢察官甲○○到庭執行職務。
中    華    民    國    98    年    11    月    26    日
                  刑事第十四庭  審判長法  官  陳金虎
                                      法  官  周紹武
                                      法  官  孫淑玉
以上正本證明與原本無異。
如不服本判決應於收受本判後10日內向本院提出上訴書狀，並應
敘述具體理由。其未敘述上訴理由者，應於上訴期間屆滿後20日
內向本院補提理由書狀（均須按他造當事人之人數附繕本）「切
勿逕送上級法院」。
                                      書記官  方秀貞
中    華    民    國    98    年    11    月    26    日


司法院資訊處製作；財團法人民間司法改革基金會備份。
